【裁判字號】    92,自,471
【裁判日期】    921128
【裁判案由】    侵占
【裁判全文】
臺灣臺北地方法院刑事判決                          九十二年度自字第四七一號
    自  訴  人  崇發交通股份有限公司
    代  表  人  甲○○
    代  理  人  丙○○  男  五.
    被      告  乙○○  男  三.
右列被告因侵占案件，經自訴人提起自訴，本院判決如左：
    主  文
乙○○無罪。
    理  由
一、自訴意旨略以：被告乙○○於民國九十一年七月二十五日與自訴人崇發交通股份
    有限公司（下稱崇發公司）所有之大文山安全計程車無線電臺簽約，租用自訴人
    所有計程車無線電對講機一臺，並約定每月租金為新臺幣（下同）一千八百元，
    詎被告自九十二年四月一日起即避不見面，未依約履行，至同年六月止共積欠租
    金及損害賠償金共五千四百元。自訴人曾於同年五月一日以郵局存證信函催告被
    告清償欠款及終止合約，並請求返還計程車無線電對講機，惟被告迄今拒不返還
    ，被告顯然涉犯刑法第三百三十五條第一項之侵占罪嫌云云。
二、自訴人認被告涉犯侵占罪嫌，無非係以卷附之大文山安全計程車無線臺車臺裝機
    合約書、存證信函、交通部計程車無線電臺執照影本各一件，資為論據。訊據被
    告堅決否認有何自訴人所指之侵占犯行，辯稱：其向靠行之交通公司購買計程車
    一輛，因貸款未按期繳納，該計程車連同無線電對講機遭靠行之交通公司拖回車
    行，其請靠行之交通公司老闆將無線電對講機拆下返還自訴人，後來到法院開庭
    才知道靠行之交通公司未將無線電對講機返還自訴人，嗣其與靠行之交通公司聯
    絡，已將無線電對講機返還自訴人，其並無侵占之意思等語。
三、按犯罪事實應依證據認定之，無證據不得認定犯罪事實；不能證明被告犯罪者，
    應諭知無罪之判決，刑事訴訟法第一百五十四條第二項、第三百零一條第一項分
    別定有明文。又事實之認定，應憑證據，如未能發現相當證據，或證據不足以證
    明，自不能以推測或擬制之方法，為裁判基礎（最高法院四十年台上字第八六號
    判例參照）。再刑法上之侵占罪，須持有人變更其原來之持有意思而為不法所有
    之意思，始能成立，如僅將持有物延不交還或有其他原因致一時未能交還，既缺
    乏主觀要件，即難遽以該罪相繩（最高法院六十八年臺上字第三一四六號判例意
    旨參照）。
四、經查，被告於九十一年七月二十五日與自訴人所有之大文山安全計程車無線電臺
    簽訂契約，承租使用自訴人所有之計程車無線電對講機一臺，約定每月租金一千
    八百元之事實，為被告所是認，核與自訴人指訴情節相符，復有大文山安全計程
    車無線臺車臺裝機合約書、交通部計程車無線電臺執照影本各一件在卷可憑，是
    被告於承租該無線電對講機之時即持有該無線電對講機無訛。又被告靠行之交通
    公司已於九十二年十月二十日通知自訴人將上開無線電對講機一臺領回等情，業
    據自訴人之代理人丙○○於本院審理時到庭陳述明確（見本院九十二年十一月十
    二日審判筆錄），足徵上開無線電對講機嗣後確實在被告靠行之交通公司持有中
    ，從而被告辯稱其計程車連同無線電對講機遭靠行之交通公司拖回車行，其請靠
    行之交通公司老闆將無線電對講機拆下返還自訴人，並不知靠行之交通公司未將
    無線電對講機返還自訴人，嗣其與靠行之交通公司聯絡，已將無線電對講機返還
    自訴人等語，堪以採信。查被告與靠行之交通公司就上開無線電對講機返還自訴
    人事宜，因聯繫有誤，致一時未能將該無線電對講機交還自訴人，足見被告主觀
    上並無變更其原來之持有意思而為不法所有之意思，即缺乏侵占之主觀要件，而
    與侵占罪之構成要件不合，不能遽以該罪相繩。自訴人單以被告事後所生未交付
    租金之事實，即於無其他客觀證據可資佐證之情形下，遽認被告有將上開無線電
    對講機侵占入己之不法意圖，實有誤會。此外，復查無其他積極證據足資證明被
    告有自訴人所指之侵占犯行，本案不能證明被告犯罪，揆諸前揭判例意旨及說明
    ，自應為被告無罪之諭知。
據上論斷，應依刑事訴訟法第三百四十三條、第三百零一條第一項，判決如主文。
中      華      民      國    九十二    年     十一     月    二十八    日
                                    臺灣臺北地方法院刑事第八庭
                                        審判長法  官 吳淑惠
                                              法  官 孫曉青
                                              法  官 張筱琪
右正本證明與原本無異。
如不服本判決，應於判決送達後十日內，向本院提出上訴狀。
                                              書記官 潘文賢
中      華      民      國    九十二    年     十二     月      一      日


司法院資訊處製作；財團法人民間司法改革基金會備份。
